【裁判字號】    99,訴,587
【裁判日期】    990519
【裁判案由】    分配表異議之訴
【裁判全文】
臺灣高雄地方法院民事判決               99年度訴字第587號
原      告    丙○
訴訟代理人    丁○○
被      告    甲○○
兼訴訟代理人  乙○
上列當事人間分配表異議之訴事件，本院於民國99年5 月5 日言
詞辯論終結，判決如下：
    主  文
原告之訴駁回。
訴訟費用由原告負擔。
    事實及理由
一、原告主張：被告於民國97年11月17日執本院97年度拍字第20
    40號民事裁定，聲請拍賣原告所有坐落高雄市○○區○○段
    570 、570-1 地號、應有部分均為萬分之997 之土地暨其上
    300 建號即門牌號碼高雄市○○區○○路65巷4 號建物（下
    稱系爭房地），經本院以97年度執字第116848號（下稱系爭
    執行事件）受理在案，嗣於98年9 月15日以新臺幣（下同）
    2,838,900 元拍定，並製作分配表而定於同年12月22日實行
    分配。惟原告並未向被告借款，亦未提供系爭房地設定第二
    順位抵押權（下稱系爭抵押權）予被告，系爭抵押權之設定
    實係訴外人即原告之女丁○○（原名廖淑娟）偽造文書所為
    ，被告對原告並無任何債權存在，自不得受分配，爰依強制
    執行法第41條規定，提起本件分配表異議之訴，請求將被告
    債權剔除等語。並聲明：系爭執行事件所製作之分配表，被
    告所受分配金額2,446,993 元，均應剔除。
二、被告則以：原告及丁○○前於82年8 月30日共同向被告借貸
    75萬元，並為利率及違約金等約定，原告除設定系爭抵押權
    外，尚與丁○○共同簽立發票日均為82年8 月30日、票面金
    額各為50萬元及25萬元、均未載到期日之本票2 紙（下稱系
    爭本票）作為借款之擔保，其後亦清償6 萬元，並繳息至84
    年12月29日，系爭抵押權設定及借款均屬真正。況原告於被
    告聲請執行後，迄至分配前始提起本件訴訟，顯係意圖拖延
    執行程序等語，資為抗辯。並聲明：原告之訴駁回。
三、兩造爭執及不爭執事項：
  (一)不爭執事項：
    1.系爭抵押權係以高雄市新興地政事務所收件字號108920號
      申請設定，於82年8 月27日設定登記，權利90萬元，存續
      期間自82年8 月26日至82年11月25日，抵押權人為被告，
      債權各2 分之1 。
    2.被告於97年11月17日執本院97年度拍字第2040號民事裁定
      聲請拍賣系爭房地，經本院以系爭執行事件受理在案，嗣
      於98年9 月15日以2,838,900 元拍定。
    3.系爭執行事件原定於98年12月22日實行分配，被告受分配
      執行費25,290元及第2 順位抵押權所擔保債權2,421,703
      元，合計2,446,993 元。原告於98年12月7 日具狀聲明異
      議，旋於98年12月18日提起本件訴訟。
  (二)爭執事項：
    原告是否有向被告借貸系爭借款及設定系爭抵押權予被告。
四、茲就本件爭點論述如下：
    原告主張系爭借款乃其女丁○○所借，系爭抵押權之設定亦
    係丁○○盜蓋印章所為等情，為被告所否認，並以系爭借款
    乃原告與丁○○共同簽發本票借貸，且原告有同意設定系爭
    抵押權作為系爭借款之擔保等語置辯。經查：
  (一)系爭本票之發票人欄及系爭抵押權設定契約書之義務人兼債
    務人欄均蓋有「丙○」字樣之印文一節，為兩造所不爭執，
    並有系爭本票及系爭抵押權設定契約書在卷可稽（見本院卷
    第11至13頁及系爭執行事件卷），堪認屬實；而原告對於系
    爭本票及系爭抵押權設定契約書上「丙○」字樣印文之真正
    並不爭執，惟主張該印文係丁○○所盜蓋，自應由原告就印
    文遭盜蓋部分負舉證之責。原告主張系爭本票及系爭抵押權
    設定契約書印文為丁○○所盜蓋之情，固經丁○○於本院開
    庭時自承在卷，惟衡之丁○○與原告為母女關係，且同居一
    處，情誼非比尋常，自難僅憑丁○○之陳述認定確有盜蓋印
    文情事。況且，被告為系爭執行事件之聲請前，曾聲請本院
    准予拍賣抵押物，經本院於97年10月21日核發97年度拍字第
    2040號民事裁定，本院受理系爭執行事件後，於97年12月8
    日至抵押物現場進行查封，嗣進行鑑價、拍賣程序，於98年
    9 月15日拍定後，更於98年10月23日至現場為點交，原告在
    場請求給予1 個月時間搬遷，其後，本院執行處即製作分配
    表，定於同年12月22日實行分配等情，業據本院依職權調取
    系爭執行事件卷宗查核屬實；由原告於97年10月間收受拍賣
    抵押物裁定後，歷經查封、拍賣、點交等程序，均未對系爭
    抵押權是否屬實為爭執，係迄至98年12月7 日始具狀聲明異
    議，嗣即提起本件訴訟之情觀之，如兩造間確無借款及設定
    系爭抵押權情事，何以原告於系爭執行事件開始進行時起迄
    至其收受分配表止之1 年多期間，均未予異議或提起訴訟以
    停止拍賣程序，反任令抵押物遭拍賣求償，原告所為實與一
    般人會及早竭力維護自身權益所為相違，是系爭本票及系爭
    抵押權設定契約書是否確有原告所稱偽造情事，顯有疑義。
    原告復未提出其他足資證明系爭本票及系爭抵押權設定契約
    書乃丁○○盜蓋印章所為之證據，則其主張系爭本票及系爭
    抵押權設定契約書有偽造情事云云，委無可採，被告抗辯系
    爭本票及系爭抵押權設定契約書均屬真正等語，堪可採信。
  (二)系爭本票及系爭抵押權設定契約書係屬真正一節，已如前述
    ，而原告對於被告有交付系爭借款予丁○○，丁○○事後僅
    清償6 萬元等情未予爭執，則被告抗辯兩造間有消費借貸關
    係存在，尚未全數獲償，利息及違約金之約定詳如系爭抵押
    權設定契約書所載等語，堪可採信。至原告復主張系爭款項
    係交付與丁○○，兩造間自無消費借貸關係存在云云，然原
    告與丁○○為系爭本票之發票人，且原告為系爭抵押權之義
    務人兼債務人，丁○○為系爭抵押權之連帶債務人之情，有
    系爭本票及系爭抵押權設定契約書在卷可佐，足認被告抗辯
    原告與丁○○為系爭借款之共同借款人等語屬實，則被告將
    借款交付同為借款人之丁○○，屬將借款交付與有權受領之
    人，兩造間之消費借貸契約即行成立，是原告此部分之主張
    ，洵屬無據。
五、綜上所述，原告並未舉證證明系爭本票及系爭抵押權設定契
    約書之印文乃丁○○所盜蓋，被告抗辯系爭借款乃原告與丁
    ○○共同借貸，且原告有同意設定系爭抵押權，系爭借款尚
    未全數清償，其依法自得受分配等語，尚屬可信。從而，原
    告依強制執行法第41條規定，求為判決將系爭執行事件所製
    作之分配表中被告所受分配金額2,446,993 元予以剔除，為
    無理由，應予駁回。
六、結論：本件原告之訴為無理由，依民事訴訟法第78條，判決
    如主文。
中    華    民    國    99    年    5     月    19    日
                      民事第六庭法  官  黃悅璇
正本係照原本作成。
如不服本判決，應於送達後20日內，向本院提出上訴狀並表明上
訴理由，如於本判決宣示後送達前提起上訴者，應於判決送達後
10日內補提上訴理由書（須附繕本）。
中    華    民    國    99    年    5     月    19    日
                                書記官  蔡靜雯

司法院資訊處製作；財團法人民間司法改革基金會備份。
